臺灣高雄地方法院刑事判決　　　　　　　92年度訴字第1333號
公　訴　人　臺灣高雄地方法院檢察署檢察官
被　　　告　壬○○
　　　　　　丁○○
被　　　告　己○○
共　　　同　許清連律師
選任辯護人　鄭淑貞律師
上列被告等因違反貪污治罪條例等案件，經檢察官提起公訴（91
年度偵字第6055、6056、6057、6058、6506、6507、6508、6509
、7907、7914、8025、8026、8029、10964 、10967 、10970 號
、92年度偵字第3292、3293、3291、3290、3289、3288、3287、
3286、3285、3284、3283、3282、3281、3280號），嗣因被告等
均就被訴事實為有罪之陳述，乙○並聽取當事人之意見後，改由
受命法官獨任依簡式審判程序審理，判決如下：
     主  文
壬○○共同連續非依據法令從事公務之人員，亦非受公務機關委
託承辦公務之人，對於依據法令從事公務之人員，關於違背職務
之行為，交付賄賂，處有期徒刑壹年。緩刑參年。扣案載明戊○○姓名之便條紙壹張及載明陳安賜姓名、電話號碼之便條紙壹張
，均沒收之。
丁○○、己○○共同非依據法令從事公務之人員，亦非受公務機
關委託承辦公務之人，對於依據法令從事公務之人員，關於違背
職務之行為，交付賄賂，均處有期徒刑捌月。緩刑貳年。
    事  實
一、緣戊○○（業經乙○判處有期徒刑7 月，緩刑2 年確定）因
    識字不多，擔心無法順利通過汽車駕駛執照之學科考試（下
    稱筆試），於民國88年12月間某日，透過壬○○之介紹認識
    甲○○（本案另行審結），壬○○明知戊○○倘支付新台幣
    （下同）30, 000 元代價予甲○○，甲○○即可幫助戊○○
    順利取得汽車駕駛執照，竟與戊○○、甲○○關於違背職務
    之行為共同基於行賄公務員之犯意聯絡，另與戊○○、甲○○及在高雄市監理處第一股擔任工務員，負責汽、機車駕駛
    執照考驗主、監考等相關業務，為依據法令從事公務之人員
    癸○○（乙○另行審結）共同基於明知為不實之事項，而使
    公務員登載於職務上所掌之公文書之犯意聯絡，於88年12月
    24 日 某時，戊○○在位於高雄市○○路71號之高雄市監理
    處（下稱高雄市監理處）參加筆試考試時，因不會作答，由
    擔任監考員之癸○○違背其監考職務而以手比劃之方式告知
    戊○○正確答案，戊○○因看不懂癸○○之手勢，乃胡亂作
    答，惟癸○○乃獨自基於明知不實事項，而登載於職務上所
    掌之公文書之犯意，仍將戊○○筆試分數為95分之不實事項
    登載於職務上所掌之「普通汽車駕駛執照登記書」之公文書
    上，並持之向高雄市監理處行使，使高雄市監理處不知情之
    承辦公務員陷於錯誤，以為戊○○之筆試成績及格，因而核
    發汽車駕駛執照予戊○○，足以生損害於公路監理機關對駕
    駛人考驗及核發駕駛執照之正確性。戊○○於通過筆試測驗
    後之當日，在高雄市監理處大門口，將30,000元交付予甲○○，由甲○○於不詳之時、地，分別交付5,000 元賄款予癸○○及交付9,000 元予壬○○。（起訴書附表編號5）
二、緣吳芙美（另案經乙○以92年度訴字第1867號判處免刑確定
    ）前因未能考取得機車駕駛執照，擔心自己無法順利通過機
    車駕駛執照之筆試，於91年1 月22日在電話中透過壬○○之
    介紹認識甲○○，壬○○明知吳芙美與甲○○相約於次日（
    即91年1 月23日）上午某時許，在位於高雄市苓雅區○○○
    路367 號之高雄市監理處南區分處對面之凱旋國小前見面，
    及吳芙美倘支付15,000元代價予甲○○，甲○○即可幫助吳
    芙美順利取得機車駕駛執照，竟與吳芙美、甲○○關於違背
    職務之行為共同基於行賄公務員之犯意聯絡，另與吳芙美、
    甲○○及在高雄市監理處擔任工務員，負責汽、機車駕駛執
    照考驗主、監考等相關業務，為依據法令從事公務之人員洪
    金傳（另案經乙○以92年度訴字第1687號判處有期徒刑2 年
    ，褫奪公權2 年，緩刑5 年，緩刑期內付保護管束確定）共
    同基於明知為不實之事項，而使公務員登載於職務上所掌之
    公文書之犯意聯絡，吳芙美於同日（即91年1 月23日）上午
    某時，在高雄市監理處前交付15,000元予甲○○後，甲○○
    告知吳芙美於筆試時僅依答案卡上之黑點記號作答即可，吳
    芙美遂於同日某時前往高雄市監理處南區分處參加機車駕駛
    執照筆試考試，而由擔任監考員之洪金傳違背其監考職務，
    先在吳芙美之答案卡上以鉛筆黑點作記號，吳芙美僅依答案
    卡上之鉛筆黑點記號作答，洪金傳則獨自基於明知不實事項
    ，而登載於職務上所掌之公文書之犯意，將吳芙美筆試分數
    為95分之不實事項登載於職務上所掌之「機器腳踏車駕駛執
    照登記書」之公文書上，並持之向高雄市監理處行使，使高
    雄市監理處南區分處不知情之承辦公務員陷於錯誤，以為吳
    芙美之筆試成績及格，因而核發機車駕駛執照予吳芙美，足
    以生損害於公路監理機關對駕駛人考驗及核發駕駛執照之正
    確性。吳芙美於通過筆試測驗後，甲○○即於不詳時間，在
    高雄市監理處南區分處某處，交付2,000 元予壬○○，並於
    不詳之時、地，由甲○○交付6,000 元賄款予洪金傳（起訴
    書附表編號33）。
三、緣陳賢順（另案經乙○以92年度訴字第1867號判處免刑確定
    ）前因未能考取得機車駕駛執照，擔心自己無法順利通過機
    車駕駛執照之筆試，於90年11月初某日，壬○○在高雄市監
    理處南區分處前，向陳賢順表示倘其支付15,000元之代價，
    即可幫助其通過機車筆試考試而取得機車駕駛執照，陳賢順
    應允之，壬○○乃與陳賢順、甲○○關於違背職務之行為共
    同基於行賄公務員之犯意聯絡，另與陳賢順、甲○○及在高
    雄市監理處擔任工務員，負責汽、機車駕駛執照考驗主、監
    考等相關業務，為依據法令從事公務之人員洪金傳，共同基
    於明知為不實之事項，而使公務員登載於職務上所掌之公文
    書之犯意聯絡，由壬○○介紹陳賢順於90年11月13日上午某
    時許，在高雄市凱旋國小前與甲○○會合，甲○○告知陳賢
    順於筆試考試時僅依答案卡上之黑點記號作答即可，陳賢順
    遂於同日上午某時前往高雄市監理處南區分處參加機車駕駛
    執照筆試考試，而由擔任監考員之洪金傳違背其監考職務，
    先在陳賢順之答案卡上以鉛筆黑點作記號，陳賢順僅依答案
    卡上之鉛筆黑點記號作答，洪金傳則獨自基於明知不實事項
    ，而登載於職務上所掌之公文書之犯意，將陳賢順筆試分數
    為97.5分之不實事項登載於職務上所掌之「機器腳踏車駕駛
    執照登記書」之公文書上，並持之向高雄市監理處行使，使
    高雄市監理處不知情之承辦公務員陷於錯誤，以為陳賢順之
    筆試成績及格，因而核發機車駕駛執照予陳賢順，足以生損
    害於公路監理機關對駕駛人考驗及核發駕駛執照之正確性。
    陳賢順於通過筆試測驗及自行通過術科考試（即路考）後，
    即於同日之不詳時間，在高雄市凱旋國小前，交付15,000
    元予甲○○，甲○○即於不詳時間，交付2,000 元予壬○○
    ，另由甲○○於不詳時間，在高雄市監理處南區分處某處，
    交付6,000 元賄款予洪金傳（起訴書附表編號34）。
四、緣張黃錦鳳（另案經乙○以92年度訴字第1867號判處免刑確
    定）因不識字，因認無法通過機車駕駛執照之筆試，於90年
    10 月 間中旬某日，由壬○○以電話向張黃錦鳳表示倘其支
    付16,000元之代價，即可幫助其通過機車筆試考試而取得機
    車駕駛執照，張黃錦鳳應允之，壬○○乃與張黃錦鳳、甲○○關於違背職務之行為共同基於行賄公務員之犯意聯絡，另
    與張黃錦鳳、甲○○及在高雄市監理處擔任工務員，負責汽
    、機車駕駛執照考驗主、監考等相關業務，為依據法令從事
    公務之人員洪金傳，共同基於明知為不實之事項，而使公務
    員登載於職務上所掌之公文書之犯意聯絡，由壬○○與張黃
    錦鳳相約於90年10月中旬某日，在上址高雄市監理處面，張
    黃錦鳳並在該處之停車場內，交付16,000元予壬○○，壬○○乃陪同張黃錦鳳共同前往高雄市監理處南區分處，欲安排
    張黃錦鳳參加機車筆試考試，惟當日因故作罷。嗣壬○○又
    通知張黃錦鳳於90年10月23日某時，再次前往高雄市監理處
    南區分處參加筆試考試，並向其表示筆試時，只要儘量作答
    即可，張黃錦鳳於90年10月23日前往高雄市監理處南區分處
    參加機車駕駛執照筆試考試，因其不識字，僅於40題筆試題
    目中，選擇5 題作答，惟擔任監考員之洪金傳違背其監考職
    務，乃獨自基於明知不實事項，而登載於職務上所掌之公文
    書之犯意，將張黃錦鳳筆試分數為95分之不實事項登載於職
    務上所掌之「機器腳踏車駕駛執照登記書」之公文書上，並
    持之向高雄市監理處行使，使高雄市監理處不知情之承辦公
    務員陷於錯誤，以為張黃錦鳳之筆試成績及格，因而核發機
    車駕駛執照予張黃錦鳳，足以生損害於公路監理機關對駕駛
    人考驗及核發駕駛執照之正確性。壬○○則於不詳時、地，
    將張黃錦鳳交付16,000元中之11,000元轉交予甲○○（壬○○自行留下5000元），再由甲○○交付6,000 元賄款予洪金
    傳（起訴書附表35）。
五、緣陳安賜（另案經乙○以 92 年度訴字第 1321 號審理中）
    因認自己無法通過職業聯結車駕駛執照之筆試，於 89 年 9
    月 25 日，在位於高雄市○○路之高雄區監理站前，由壬○○向其表示倘支付17,000元之代價，即可幫助其通過職業聯
    結車筆試考試而取得駕駛執照，陳安賜應允之，於同日先行
    交付6,000 元予壬○○，壬○○即與陳安賜、甲○○、黃春
    棉關於違背職務之行為共同基於行賄公務員之犯意聯絡，另
    與陳安賜、甲○○、辛○○及在高雄區監理站擔任工務員，
    負責汽、機車駕駛執照考驗主、監考等相關業務，為依據法
    令從事公務之人員羅永壽、鄭茂東（均另案經乙○審理中）
    ，共同基於明知為不實之事項，而使公務員登載於職務上所
    掌之公文書之犯意聯絡，由壬○○與張黃錦鳳相約於89年9
    月26日下午1 時許，在上址高雄區監理站前與甲○○見面，
    陳安賜並交付11,000元予甲○○，甲○○則透過辛○○安排
    陳安賜於同日下午至高雄區監理站參加聯結車筆試考試，並
    告知陳安賜只要依答案卡上之黑點註記作答即可。嗣陳安賜
    於同日下午，依指示前往高雄區監理站處參加筆試考試，而
    由擔任監考員之羅永壽、鄭茂東違背其等之監考職務，先在
    陳安賜之答案卡上以鉛筆黑點作記號，陳安賜僅依答案卡上
    之鉛筆黑點記號作答。羅永壽、鄭東茂共同基於明知不實事
    項，而登載於職務上所掌之公文書之犯意，將陳安賜筆試分
    數為70分之不實事項登載於職務上所掌之「職業汽車駕駛執
    照登記書」之公文書上，並持之向高雄區監理站行使，使高
    雄區監理站不知情之承辦公務員陷於錯誤，以為陳安賜之筆
    試成績及格，因而核發職業聯結車駕駛執照予陳安賜，足以
    生損害於公路監理機關對駕駛人考驗及核發駕駛執照之正確
    性。甲○○則於不詳時、地，將陳安賜交付11,000元中之
    5,000 元賄款轉交予羅永壽、鄭茂東，另由甲○○交付
    1,000 元予辛○○（起訴書附表36）。
六、緣丙○○（另案經乙○審理中）前因未能通過汽車駕駛執照
    考試，於 90 年 10 月間某日，由丁○○在高雄市某處之「
    大發駕駛訓練班」，向其表示倘支付18,000元之代價，即可
    幫助其通過汽車駕駛執照之筆試考試而取得駕駛執照，丙○○應允之，乃由丁○○以電話與丙○○相約於91年1 月15日
    上午某時，在上址之高雄區監理站前與甲○○見面，並告知
    丙○○於筆試考試時，只要依照答案卡上之鉛筆註記黑點作
    答即可。丁○○即與丙○○、辛○○關於違背職務之行為共
    同基於行賄公務員之犯意聯絡，另與丙○○、辛○○及在高
    雄區監理站擔任工務員，負責汽、機車駕駛執照考驗主、監
    考等相關業務，為依據法令從事公務之人員庚○○（乙○另
    行審結）、洪志隆（另案經乙○以92年度訴字第1676
     號判處有期徒刑 8 年，褫奪公權 5 年）共同基於明知為
    不實之事項，而使公務員登載於職務上所掌之公文書之犯意
    聯絡，先由丁○○透過辛○○安排丙○○於同日上午，前往
    高雄市監理處參加汽車駕駛執照之筆試考試，而由擔任監考
    員之庚○○、洪志隆違背其等之監考職務，先在丙○○之答
    案卡上以鉛筆黑點作記號，丙○○僅依答案卡上之鉛筆黑點
    記號作答。嗣庚○○、洪志隆乃共同基於明知不實事項，而
    登載於職務上所掌之公文書之犯意，將丙○○筆試分數為92
    .5 分 之不實事項登載於職務上所掌之「普通汽車駕駛執照
    登記書」之公文書上，並持之向高雄市監理處行使，使高雄
    市監理處不知情之承辦公務員陷於錯誤，以為丙○○之筆試
    成績及格，因而核發汽車駕駛執照予丙○○，足以生損害於
    公路監理機關對駕駛人考驗及核發駕駛執照之正確性。丙○○於通過筆試考試後，於同日在高雄市監理處停車場內，交
    付18,000元予丁○○，丁○○將其中之1 萬元賄款交由辛○○交付予庚○○及洪志隆均分，另將交付500 元予辛○○作
    為酬金（起訴書編號6）。
七、緣馬志良（另案經乙○審理中）為順利取得大貨車駕駛執照
    ，於 91 年 2 月 27 日上午某時許，某年籍、姓名不詳，
    年約 30 餘歲之「馬小姐」，在上址高雄市監理處前，向其
    表示倘支15,000元之代價，即可幫助其通過大貨車駕駛執照
    之術科考試（即路考）而取得駕駛執照，馬志良應允之，並
    當場交付15,000元予「馬小姐」。「馬小姐」遂於同日與己○○聯絡，並由己○○委請辛○○、庚○○代為安排馬志良
    之路考事宜。己○○即與馬志良、「馬小姐」及辛○○關於
    違背職務之行為共同基於行賄公務員之犯意聯絡，另與馬志
    良、「馬小姐」、辛○○及在高雄區監理站擔任工務員，負
    責汽、機車駕駛執照考驗主、監考等相關業務，為依據法令
    從事公務之人員庚○○、李文皓（另案經乙○以92年度訴字
    第1676號判處有期徒刑8 年，褫奪公權5 年），共同基於明
    知為不實之事項，而使公務員登載於職務上所掌之公文書之
    犯意聯絡，先由「馬小姐」通知馬志良於91年3 月1 日上午
    8 時許，前往高雄市監理處參加大貨車路考考試，並安排由
    李文皓擔任考驗員，馬志良於路考過程之S 型駕駛時，因不
    慎壓線，惟擔任監考員之李文皓乃違背監考職務，獨自基於
    明知不實事項，而登載於職務上所掌之公文書之犯意，將馬
    志良路考及格之不實事項登載於職務上所掌之汽車駕駛執照
    登記書之公文書上，並持之向高雄市監理處行使，使高雄市
    監理處不知情之承辦公務員陷於錯誤，以為馬志良之路考成
    績及格，因而核發汽車駕駛執照予馬志良，足以生損害於公
    路監理機關對駕駛人考驗及核發駕駛執照之正確性。馬志良
    於取得駕駛執照後，己○○於同日，在高雄市監理處福利社
    內，交付5,000 元賄款予李文皓，並交付1,000 元予辛○○
    作為酬金（起訴書附表編號37）。
八、案經法務部調查局高雄市調查處（下稱高雄市調處）移送臺
    灣高雄地方法院檢察署檢察官暨經該署檢察官自動偵查起訴
    。
    理  由
壹、程序部分：
一、按除被告所犯為死刑、無期徒刑、最輕本刑為3 年以上有期
    徒刑之罪或高等法院管轄第一審案件者外，於法院行準備程
    序進行中，被告先就被訴事實為有罪之陳述時，審判長得告
    知被告簡式審判程序之旨，並聽取當事人、代理人、辯護人
    及輔佐人之意見後，裁定進行簡式審判程序；且受命法官行
    準備程序，與法院或審判長有同一之權限；又簡式審判程序
    之證據調查，不受刑事訴訟法第159 條第1 項、第161 條之
    2 、第161 條之3 、第163 條之1 及第164 條至第170 條規
    定之限制，刑事訴訟法第273 條之1 第1 項、第279 條第2
    項前段、第273 條之2 分別定有明文。
二、查被告壬○○、丁○○、己○○所犯係死刑、無期徒刑、最
    輕本刑為3 年以上有期徒刑以外之罪，其於準備程序中就被
    訴事實為有罪之陳述，經法官告知簡式審判程序之旨，並聽
    取公訴人及被告之意見後，經乙○裁定由受命法官獨任進行
    簡式審判程序，合先敘明。
貳、實體部分：
一、事實欄一二三四五部分之犯罪事實，業據被告壬○○於高雄
    市調處及乙○審理時均坦承不諱，核與同案被告甲○○於高
    雄市調處及偵查中供稱：機車駕駛執照部分，我向每位考生
    收取13,000元至15,000元不等費用，自小客車部分，則向考
    生收取23,000元至30,000元不等費用，再由辛○○告知我當
    日監考官名單，我再通知考生前往應試，而監考官於筆試時
    ，會在答案卡上先做記號，由考生依該記號作答即可，如答
    案卡上無記號，即僅要求考生簽名亦可，考生通過筆試後，
    我從中拿取8,000 元，並轉交6,000 元賄款予監考官，另交
    付2,000 元予辛○○等語，大致相符；另考生戊○○、吳芙
    美、陳賢順、張黃錦鳳、陳安賜確係以上開舞弊方式，分別
    通過汽車或機車駕駛執照筆試考試，並因而取得駕駛執照等
    情，亦據同案被告戊○○及另案被告吳芙美、陳賢順、張黃
    錦鳳、陳安賜供述明確，此外，復有戊○○之普通汽車駕駛
    執照登記書1 份、吳芙美、陳賢順、張黃錦鳳、陳安賜之機
    器腳踏車駕駛執照登記書共4 份、91年1 月23日被告壬○○
    與吳芙美、甲○○之通訊監察譯文、90年11月13日被告壬○○與陳賢順之通訊監察譯文、90年10月18日被告壬○○與張
    黃錦鳳之通訊監察譯文各1 份在卷可稽，另有在同案被告甲○○住處查扣其上載明戊○○姓名及陳安賜姓名、電話號碼
    之便條紙共2 紙存卷足憑，足認被告壬○○上開自白均核與
    事實相符，應堪採信，其以上揭方式共同行賄公務員，使該
    等考生通過筆試考試，並使公務員登載不實文書之犯行，堪
    以認定。
二、事實欄六部分之犯罪事實，業據被告丁○○於乙○審理時坦
    承不諱，核與同案被告辛○○於91年4 月25日在高雄市調處
    供稱：被告丁○○招攬一位考生丙○○，原本安排在91年1
    月14日上午考試，但監考官不能明確掌握，所以改在同年月
    15日筆試，並請庚○○轉知告當日之監考官洪志隆，嗣丙○○通過筆試考試後，丁○○即在高雄市監理處交付1 萬元給
    我，由我轉交予庚○○，再由庚○○轉交5,000 元予洪志隆
    等語，大致相符。且另案被告丙○○於高雄市調處及偵查中
    亦供稱其確係交付18,000元予丁○○，嗣於筆試考試時，僅
    依答案卡上之註記作答，即通過筆試考試等語，此外，復有
    丙○○之普通汽車駕駛執照登記書1 份、91年1 月15日被告
    丁○○與丙○○、辛○○及辛○○與庚○○之通訊監察譯文
    各1 份在卷可資佐證，足認被告丁○○上開自白均核與事實
    相符，應堪採信，其以上揭方式共同行賄公務員，使丙○○
    通過筆試考試，並使公務員登載不實文書之犯行，堪以認定
    。
三、事實欄七部分之犯罪事實，業據被告己○○於乙○審理時坦
    承不諱，核與同案被告辛○○於91年3 月26日在高雄市調處
    供稱：91年3 月1 日，己○○介紹一名考生馬志良，要考大
    貨車路考，己○○將名單給我，由我轉交予庚○○代請李文
    皓放水，後來李文皓確實放水讓馬志良過關，事後己○○在
    福利社內，當著我的面交付5,000 元予李文皓，及交付1,00
    0 元給我等語，及同案被告庚○○於91年3 月29日在高雄市
    調處中供稱：己○○於91年3 月1 日上午8 時許，撥打電話
    給我及辛○○，要求我請當天大貨車監考官李文皓能在監考
    馬志良時予以放水，李文皓應允之，事後馬志良確有通過路
    考而取得大貨車駕駛執照，己○○給付5,000 元予李文皓等
    語，均大致相符；另馬志良於路考過程之Ｓ型後退駕駛時，
    不慎壓線，惟仍通過路考考試等情，除據馬志良於91年3 月
    26日於高雄市調處證述明確外，復有馬志良之汽車駕駛執照
    登記書1 份、91年3 月1 日被告己○○與辛○○、庚○○及
    辛○○與庚○○之通訊監察譯文各1 份在卷可資佐證，足認
    被告己○○上開自白均核與事實相符，應堪採信，其以上揭
    方式共同行賄公務員，使馬志良通過筆試考試，並使公務員
    登載不實文書之犯行，堪以認定。
四、論罪科刑及應適用之法條：
(一)、按「行為後法律有變更者，適用裁判時之法律。但裁判前之
    法律有利於行為人者，適用最有利於行為人之法律」，刑法
    第2 條第1 項定有明文。查貪污治罪條例自52年7 月15 日
    經總統公布施行後，於62年、81年、85年、90年及92年間曾
    數次修正，其中就對於行賄罪部分，於81年7 月17日公布施
    行之同條例第10條規定：「對於第2 條人員，關於違背職務
    之行為，行求、期約或交付賄賂或其他不正利益者，處1 年
    以上7 年以下有期徒刑，得併科新臺幣30萬元以下罰金。不
    具笫2 條人員之身分而犯前項之罪者，亦同。犯前2 項之罪
    ，於犯罪後6 個月內自首者，免除其刑。逾6 個月者，減輕
    其刑或免除其刑；在偵查中或審判中自白者，減輕其刑」。
    另85年10月23日公布施行之同條例第11條規定：「對於第2
    條人員，關於違背職務之行為，行求、期約或交付賄賂或其
    他不正利益者，處1 年以上7 年以下有期徒刑，得併科新臺
    幣30 0萬元以下罰金。不具笫2 條人員之身分而犯前項之罪
    者，亦同。犯前2 項之罪，而自首者，免除其刑。在偵查中
    或審判中自白者，減輕或免除其刑」，比較二者之規定，其
    中有關罰金刑部分，自新臺幣30萬元，提高為新臺幣300 萬
    元，惟舊法對行為人在偵查中或審判中自白者，規定「減輕
    其刑」，而新法對行為人在偵查中或審判中自白者，則規定
    「減輕或免除其刑」，是比較新舊法之結果，自以新法之規
    定較為有利。又貪污治罪條例於92年2 月6 日公布施行後，
    其中第11條規定：「對於第2 條人員，關於違背職務之行為
    ，行求、期約或交付賄賂或其他不正利益者，處1 年以上7
    年以下有期徒刑，得併科新臺幣300 萬元以下罰金。對於外
    國、大陸地區、香港或澳門之公務員，就跨區貿易、投資或
    其他商業活動有關事項，為前項行為者，處5 年以下有期徒
    刑或科新臺幣100 萬元以下罰金。不具第2 條人員之身分而
    犯前2 項之罪者，亦同。犯前3 項之罪而自首者，免除其刑
    ；在偵查或審判中自白者，減輕或免除其刑。在中華民國領
    域外犯第1 項、第2 項之罪者，不問犯罪地之法律有無處罰
    規定，均依本條例處罰」，比較85及92年同條文之規定，其
    法定刑並無不同，自無比較新舊法之問題，合先敘明。
(二)、被告壬○○最後一次於91年1 月22日為犯罪事實一至五所示
    之犯行，被告丁○○於90年1 月15日為犯罪事實六部分之犯
    行，被告己○○於91年3 月1 日間為犯罪事實七部分之犯行
    ，其等行為後，貪污治罪條例業於92年2 月6 日公布施行，
    比較修正前後之規定，其法定刑並無不同，業如前述，自無
    比較新舊法之問題，自均應適用裁判時即92年2 月6 日公布
    施行後之同條例第11條第1 項規定處斷。被告壬○○、丁○○、己○○雖均非該條例第2條 之公務人員，然其等向依據
    法令執行公務之人員，關於違背職務之行為行賄，核其等所
    為，均係犯92年2 月6 日公布施行之貪污治罪條例第11條第
    3 項、1 項之非公務員關於違背職務之行為行賄罪，及刑法
    第214 條之使公務員登載不實罪。
(三)、被告壬○○與戊○○、吳芙美、陳賢順、張黃錦鳳、陳安賜
    、辛○○、甲○○、癸○○、洪金傳、羅永壽、鄭茂東間；
    被告丁○○與丙○○、辛○○、庚○○、洪志隆間；被告己○○與馬志良、「馬小姐」、辛○○、庚○○、李文皓間，
    就刑法第214 條之使公員登載不實罪間，分別有犯意之聯絡
    及行為之分擔，為共同正犯。
(四)、被告壬○○與戊○○、吳芙美、陳賢順、張黃錦鳳、陳安賜
    、辛○○、甲○○間；被告丁○○與丙○○、辛○○間；被
    告己○○與馬志良、「馬小姐」、辛○○間，就行賄罪部分
    ，分別有犯意之聯絡及行為之分擔，亦為共同正犯。
(五)、被告壬○○所為犯罪事實一至五所示之犯行，均時間緊接、
    手法相同，所為係構成要件相同之罪，顯基於概括犯意反覆
    為之，均為連續犯，依刑法第 56 條規定，以一罪論，並加
    重其刑。
(六)、被告壬○○、丁○○、己○○所犯上開2 罪間，有方法結果
    之牽連關係，應從一重論以行賄罪。
(七)、公訴人於所犯法條中雖漏未論列被告壬○○、丁○○、己○○均另涉犯刑法第 214 條之罪，惟該部分與公訴人起訴之
    行賄罪部分，有牽連犯之裁判上一罪關係，乙○均自得予以
    審理。
(八)、被告壬○○、己○○於偵查中及乙○審理時，均已自白行賄
    犯行，被告丁○○於乙○審理時，自白行賄犯罪，並均供述
    行賄官員之犯罪事證，使檢察官得以追訴整體貪污犯罪網路
    ，且所犯情節輕微，行賄金額未達 50,000 元，爰依貪污治
    罪條例第 12 條第 2 項規定減輕其刑後，另均依同法第 11
    條第 4 項規定，遞減輕其刑。
(九)、爰審酌被告壬○○、丁○○、己○○為賺取傭金，使考生取
    得駕駛執照，竟以金錢行賄公務人員，因而使考生順利取得
    駕照行車上路，不僅危及考生等之自身行車安全，亦將使其
    他交通參與者受有極大傷害之虞，並損及監理機關對於駕駛
    執照管理之正確性，惟念及其等犯後均坦承犯行，深知悔悟
    等一切情狀，各量處如主文所示之刑，以資懲儆。
(十)、未查，被告壬○○、丁○○、己○○均未曾有前科紀錄，有
    臺灣高等法院被告前案紀錄表各1 份在卷可憑，其等因一時
    失慮，致犯本罪，且犯後坦承犯行，深知悔悟，乙○認其經
    此次科刑教訓後，當益知警惕，應無再犯之虞，因認其所受
    宣告之刑，以暫不執行為適當，爰均依刑法第74條第1 款規
    定，就被告壬○○部分，併予宣告緩刑3 年，就被告丁○○
    、己○○部分，併予宣告緩刑2 年，用啟自新。
(十一)、至在同案被告甲○○住處扣得其上載明被告戊○○姓名之便
    條紙1 張、載明陳安賜姓名、行動電話碼之便條紙1 張，均
    係同案被告甲○○所有，供本件犯罪所用之物，在被告壬○○之共犯責任範圍內，均依刑法第38條第1 項第2 款規定，
    併予諭知沒收。
據上論斷，應依刑事訴訟法第273 條之1 第1 項、第299 條第1
項前段，貪污治罪條例第11條第3 項、第1 項、第4 項、第12條
2 項，刑法第28條、第56條、第214 條、第55條後段、第41條第
1 項前段、第74條第1 款、第38條第1 項第2款 ，罰金罰鍰提高
標準條例第1 條前段、第2 條，判決如主文。
本案經檢察官靳隆坤到庭執行職務。
中　　華　　民　　國　　94　　年　　8 　　月　　26　　日
                  刑事第二庭   法　官  曾鴻文
以上正本證明與原本無異。
如不服本判決，應於收受送達後10日內向乙○提出上訴書狀。
中　　華　　民　　國　　94　　年　　8 　　月　　26　　日
　　　　　　　　　　　　       書記官  王高山
附記論罪法條全文：
中華民國刑法第214條
(使公務員登載不實罪)
明知為不實之事項，而使公務員登載於職務上所掌之公文書，足
以生損害於公眾或他人者，處3年以下有期徒刑、拘役或500元以
下罰金。
92年2月6日公布施行之貪污治罪條例第11條
對於第2條人員，關於違背職務之行為，行求、期約或交付賄賂或
其他不正利益者，處1年以上7年以下有期徒刑，得併科新臺幣300
萬元以下罰金。
對於外國、大陸地區、香港或澳門之公務員，就跨區貿易、投資
或其他商業活動有關事項，為前項行為者，處5年以下有期徒刑或
科新臺幣100萬元以下罰金。
不具第2條人員之身分而犯前2項之罪者，亦同。
犯前3項之罪而自首者，免除其刑；在偵查或審判中自白者，減輕
或免除其刑。
在中華民國領域外犯第1項、第22項之罪者，不問犯罪地之法律有
無處罰規定，均依本條例處罰。
